【裁判字號】    95,抗,379
【裁判日期】    950920
【裁判案由】    返還擔保金
【裁判全文】
臺灣高等法院臺中分院民事裁定  95年度抗字第379號
抗  告  人    台中市南天王公寓大廈管理委員會
                        台中市.
法定代理人    乙○○
相  對  人    甲○○
上列抗告人因與相對人間返還擔保金事件，對於中華民國95年6
月15日臺灣臺中地方法院95年度聲字第1092號所為裁定提起抗告
，本院裁定如下：
    主  文
原裁定廢棄，發回臺灣臺中地方法院。
    理  由
一、本件抗告意旨略以：依據中院清民執94執全夏字第431號假
    扣押事件之執行命令、94年度裁全字聲字第277號民事裁定
    ，抗告人請求就相對人對第三人之提存債權（原法院93年存
    字第1560號），在新台幣（下同）30,000元及執行費之範圍
    內予以扣押，以維護抗告人之權益等語。
二、經查本件相對人前遵原法院93年度裁全字第1836號民事裁定
    ，提供85,000元為擔保金，並以原法院93年度存字第1560號
    提存事件提存在案（相對人上開提存之金額，其中21,511元
    部分，業經抗告人依法執行完畢，現僅餘63,489元）。茲因
    該假扣押事件之本訴部分，業經原法院93年度沙小字第586
    號民事判決確定，依該判決相對人應給付抗告人20,000元及
    該判決附表之各筆利息。而本件抗告人業依法對相對人所提
    上開擔保金額為執行（原法院94年度執字第6993號，執行之
    金額為21,511元），並已獲得完全之清償，本件相對人供擔
    保原因業已消滅等情，依民事訴訟法第106條準用同法第104
    條第1項第1款規定，本應准許返還相對人本件提存擔保金63
    ,489 元，惟因抗告人已另依原法院94年度裁全字第724號假
    扣押裁定提供擔保，聲請就相對人在原法院提存所93年存字
    第1560號之提存物（即本件提存金）在30,000元及執行費等
    240元之範圍內予以扣押，並經原法院民事執行處於94年2月
    23日發函提存所請勿准相對人取回提存物，有該裁定、函文
    影本附本院卷可考。本院依職權調閱原法院93年度存字第15
    60號提存卷宗，抗告人又另案（原法院95年度執字第30335
    號）對於本件提存金在9,000元及自94年5月7日起至清償日
    止，按年息百分之五計算之利息及執行費等72元之範圍內予
    以扣押。
三、按擔保提存之提存人於提存後，固得依民事訴訟法第104條
    、第106條及提存法第16條之規定聲請返還提存物，惟提存
    物若經債權人聲請假扣押，並予以執行（查封）者，債務人
    （提存人）對提存物之處分權即受凍結（強制執行法第136
    條、第51條第2項參照），則該提存物事實上已無從返還提
    存人，法院自不應裁定將該提存物返還提存人。否則提存人
    持該命返還提存物之確定裁定，依提存法第16條第1項第1款
    規定，向該管法院提存所聲請返還提存物時，提存所將無從
    處理（最高法院93年度台抗字第242號裁判意旨參照）。本
    件相對人聲請返還提存物，雖符合民事訴訟法第104條第1項
    第1款之規定，惟系爭提存物已經抗告人另案聲請假扣押執
    行在案，則相對人對系爭提存物之處分權已受到限制，該提
    存物事實上已無從返還於相對人，故抗告人於系爭提存物撤
    回假扣押執行前，相對人所為返還提存物之聲請，於法自屬
    不合。則關於原法院95年度執字第30335號得扣押本件提存
    金之範圍為何？原本提存之擔保金85,000元（原法院93年度
    存字第1560號），扣除30,240元（原法院94年度執全字第
    431號），再扣除21,511元（原法院94年度執字第6993號）
    ，又扣除9,000元及自94年5月7日起至清償日止，按年息百
    分之五計算之利息及執行費等72元（原法院95年度執字第
    30335號）後，餘額尚存多少得返還相對人？原審法院均未
    予詳究，是原裁定逕准如相對人所請，顯有未洽。抗告意旨
    指摘原裁定不當，聲明廢棄，非無理由。本件認有發回原法
    院，就近調查上開事證，另為適當裁定之必要。
四、據上論結，本件抗告為有理由，依民事訴訟法第492條、第9
    5條、第78條，裁定如主文。
中    華    民    國    95    年    9     月    20    日
                    民事第二庭審判長法  官  童有德
                                    法  官  謝說容
                                    法  官  蔡秉宸
以上正本係照原本作成。
不得再抗告。
                                    書記官  吳宗玲
中    華    民    國    95    年    9     月    21    日
                                                      Ｂ


司法院資訊處製作；財團法人民間司法改革基金會備份。
